臺灣高等法院民事裁定
110年度抗字第1327號
 抗  告  人  薛育瑄  
 代  理  人  劉力維律師
             蘇意淨律師

上列抗告人因與相對人張碧珍間假扣押聲明異議事件，對於中華
民國110年10月19日臺灣臺北地方法院裁定（110年度全事聲字第
110號）提起抗告，本院裁定如下：
    主  文
原法院司法事務官於民國一一〇年九月二十四日所為一一〇年度司
裁全字第一四五三號處分及原裁定均廢棄。
抗告人以新臺幣貳佰萬元為相對人供擔保後，得對於相對人之財
產在新臺幣陸佰萬元之範圍內為假扣押。相對人如為抗告人供擔
保金新臺幣陸佰萬元，得免為或撤銷假扣押。
抗告及聲請訴訟費用由相對人負擔。 
    理  由
一、按假扣押係屬保全程序，為防止債務人隱匿或處分其財產而
    達脫產目的，强制執行法第132條第1項規定假扣押之執行應
    於裁定送達同時或送達前為之，以保障債權人權益。是債權
    人對於駁回其假扣押聲請之裁定，提起抗告，抗告法院若依
    民事訴訟法第528條第2項規定，通知債務人陳述意見，無異
    使債務人事先知悉債權人對其聲請假扣押情事，此與上開強
    制執行法保護債權人之立法意旨有違。準此，本件抗告人不
    服原法院所為駁回其假扣押聲明異議之裁定，提起抗告，仍
    應維持假扣押隱密性，尚無須使相對人有陳述意見之機會，
    合先敘明。 
二、次按，債權人就金錢請求或得易為金錢請求之請求，欲保全
    強制執行，得聲請假扣押。假扣押，非日後有不能強制執行
    或甚難執行之虞者，不得為之。而請求及假扣押之原因，應
    釋明之。其釋明如有不足，而債權人陳明願供擔保或法院認
    為適當者，法院得定相當之擔保，命供擔保後為假扣押，民
    事訴訟法第522條第1項、第523條第1項、第526條第1項、第
    2項分別定有明文。所謂假扣押原因，係指有日後不能強制
    執行或甚難執行之虞者而言，並不以債務人浪費財產、增加
    負擔或將其財產為不利益之處分，致達於無資力之狀態，或
    債務人移住遠方、逃匿無蹤或隱匿財產等積極作為之情形為
    限，祇須合於該條項「有日後不能強制執行或甚難執行之虞
    」之條件，即足當之。所謂釋明，乃當事人提出能即時調查
    之證據，使法院就其主張之事實，得生薄弱之心證，信其大
    概如此而言。是依當事人之陳述及提出之相關證據，倘可使
    法院得薄弱之心證，信其事實上之主張大概為如此者，即不
    得謂為全未釋明，縱然釋明不足，如債權人陳明願供擔保或
    法院認為適當者，即非不得命供相當之擔保後為假扣押。 
三、本件聲請及抗告意旨略以：兩造原為姐妹關係，伊於民國72
    年間出養他人，生母即第三人陳菊（下稱其名）於93年9月
    間因病喪失自理生活能力，本應由相對人負起照護之責，然
     相對人却置之不理，伊因此自美返台照顧陳菊長達17年之
    久，並代墊陳菊生活及醫療照護等費用計新臺幣(下同)743
    萬4,782元（下稱系爭債權），對陳菊有系爭債權。陳菊於1
    10年8月30日死亡，相對人為陳菊唯一之繼承人，依繼承之
    法律關係，負有清償伊系爭債權之義務。因相對人於陳菊重
    病期間，不負擔陳菊之照護費用，並向銀行及保險公司辦理
    陳菊通訊地址變更，盜領陳菊之保險理賠金約60萬元，一旦
    其辦畢繼承相關手續，恐有脫產致伊日後對相對人求償系爭
    債權，有不能強制執行或甚難執行之虞，伊並願供擔保以代
    釋明之不足，聲請就相對人之財產在600萬元範圍內為假扣
    押等語。
四、查抗告人主張陳菊自93年9月起無法自理生活，伊代陳菊墊
    付生活及醫療費用，對陳菊有系爭債權，陳菊於110年8月30
    日死亡，相對人現為陳菊唯一之繼承人，伊依繼承之法律關
    係，對相對人有系爭債權等情，業據其提身心障礙手冊、支
    出明細、發票、估價單、醫療費用收據及收據、死亡證明書
    、訃聞、繼承系統表、戶籍謄本為證(依序見司裁全卷第5至
    53、61至607、4、59至60、54至56頁），堪認其對於請求，
    已有相當之釋明。又抗告人主張相對人在陳菊重病期間不盡
    照護之責，且擅自變更陳菊銀行帳戶及要保人住所變更，提
    領保險理賠金，一旦辦畢繼承，有脫產之虞等情，亦據其提
    出存款對帳單、委任書、保險單要保人住所變更申請書、理
    賠報備單、保險給付通知單、人壽保險要保書、保險給付通
    知單、富邦銀行存摺等件為證（見司裁全卷第57至58頁、原
    法院卷第21至45、49至71頁)，堪認其對於日後有不能執行
    或甚難執行之虞之假扣押原因，並非全無釋明，其釋明雖有
    不足，惟抗告人陳明願供擔保以補之，依上開說明，非不得
    命供擔保准為假扣押。原處分駁回抗告人之聲請，原裁定駁
    回抗告人對之所為之異議，均有未洽。從而，抗告意旨指摘
    原裁定不當，聲明廢棄，為有理由，爰由本院將原處分及原
    裁定廢棄，改諭知如主文第2項所示。
五、據上論結，本件抗告為有理由，爰裁定如主文。
中　　華　　民　　國　　110 　年　　12　　月　　2  　日
                    民事第三庭
                        審判長法  官  王怡雯
                              法  官  王育珍
                              法  官  吳素勤
正本係照原本作成。
本裁定除以適用法規顯有錯誤為理由外，不得再抗告。如提起再
抗告，應於收受送達後10日內委任律師為代理人向本院提出再抗
告狀。並繳納再抗告費新臺幣１千元。
中　　華　　民　　國　　110 　年　　12　　月　　6 　　日
　　　　　　　　　    　　　　書記官  林敬傑